【裁判字號】    97,台上,3768
【裁判日期】    970814
【裁判案由】    偽造有價證券
【裁判全文】
最高法院刑事判決            九十七年度台上字第三七六八號
上  訴  人  甲○○
上列上訴人因偽造有價證券案件，不服台灣高等法院台南分院中
華民國九十四年十月二十八日第二審判決（九十四年度上訴字第
二二八號，起訴案號：台灣台南地方法院檢察署九十年度偵字第
一二○六五號），提起上訴，本院判決如下：
    主  文
上訴駁回。
    理  由
按刑事訴訟法第三百七十七條規定，上訴於第三審法院，非以判
決違背法令為理由，不得為之。是提起第三審上訴，應以原判決
違背法令為理由，係屬法定要件。如果上訴理由書狀並未依據卷
內訴訟資料，具體指摘原判決不適用何種法則或如何適用不當，
或所指摘原判決違法情事，顯與法律規定得為第三審上訴理由之
違法情形，不相適合時，均應認其上訴為違背法律上之程式，予
以駁回。本件上訴人甲○○上訴意旨略稱：(一)、原判決事實欄記
載「經吳貴花央請乙○○（吳貴花之僱主）參與協調後，雙方同
意上開本票債務以（新台幣，下同）一百五十萬元和解，旋由乙
○○簽發面額共計一百五十萬元之本票二張（發票人乙○○、每
張面額七十五萬元）交付甲○○、林榮華二人」，但理由中則說
明「乙○○於原審結證略述：卷附偽造之本票並非伊所簽發，但
伊確曾簽發總面額一百五十萬元之本票二紙交付林榮華」、「原
審（第一審）共同被告林榮華於原審（第一審）亦以證人身分證
述：『（何人簽立本票交給何人？）應該是乙○○，我有看到乙
○○簽立本票交給甲○○』等語」、「足認吳貴花之僱主乙○○
確曾於交付五十萬元現金及一百萬元總面額支票前，先行簽發二
紙總面額一百五十萬元之本票交付被告（上訴人）」，則乙○○
簽發之本票究係交給林榮華或上訴人？原審並未釐清，且事實記
載與理由說明顯有矛盾，自有判決理由矛盾及理由不備之違法。
(二)、上訴人之辯護人在原審已就法務部調查局（下稱調查局）對
上訴人所施之測謊鑑定，其測謊題組第七題並無問題內容，回答
卻載為「否」，且波動表關於該部分未有波動之記載，而測謊對
象身心狀況調查表上記載上訴人有高血壓及睡眠欠佳情形等項，
質疑該測謊報告之可信性，原審就此測謊鑑定之瑕疵未予說明何
以仍符合測謊基本程式要件，即認該測謊鑑定有證據能力，非無
理由欠備之違誤。(三)、劉博珍於警詢中供稱：「吳貴花欠我錢，
乙○○代償，他交付於林榮華要給我，但林榮華卻以偽造之本票
七六八○三七、七六八○三八各七十五萬元交付於我，……」，
則劉博珍指稱偽造之二紙本票係林榮華對其交付，乃有利上訴人
之證據，原判決未說明何以不足採信，同有理由不備之違法。又
張羨明在第一審時供稱上開七十五萬元本票二張是為向劉博珍借
錢，自己蓋指印後交給劉博珍，但票載事項空白等語。則為明張
羨明所述交付空白本票給劉博珍之說詞究是先蓋指印後再填寫文
字，或僅蓋指印而未在本票上填寫任何文字，及該本票上筆跡屬
何人所有，即有釐清必要。原審對此有利上訴人之證述，及上訴
人聲請鑑定該本票上筆跡與指印之先後、筆跡是否與劉博珍筆跡
相符等，亦未說明不採及不鑑定之理由，同有違誤。
惟查：原判決綜合全案證據資料，本於事實審法院職權推理之作
用，認定上訴人確有與張羨明共同偽造如原判決附表所示本票二
紙並持交劉博珍之犯行。因而維持第一審依牽連犯從一重論處上
訴人共同意圖供行使之用，而偽造有價證券罪刑（處有期徒刑三
年八月）之判決，駁回上訴人在第二審之上訴，已詳細說明其採
證認事之理由。所為論斷，亦俱有卷證資料可資覆按。且查：上
訴人與林榮華既係相偕前往向吳貴花催討本票債務，並共同與吳
貴花及出面協調之乙○○達成清償一百五十萬元之和解，則無論
乙○○當場將所簽發之二紙本票交付林榮華或上訴人中之任何一
人，俱屬向渠等二人為清償之給付；而林榮華、吳貴花及乙○○
在第一審已分別證述乙○○有將該面額合計一百五十萬元之本票
二紙交付予上訴人與林榮華之中一人（見原判決第四頁第十四至
二六行），則原審據以認定乙○○係將前揭本票交付予上訴人及
林榮華二人，與卷證資料即無不合，亦無判決理由矛盾之可言。
而原判決認上訴人有與張羨明共同偽造前揭本票行使，並非以調
查局之測謊鑑定為唯一證據，即令該測謊鑑定有上訴意旨指稱之
瑕疵，但原審綜合案內其他所有之證據，既仍應為上訴人同一犯
罪事實之認定，於判決主旨即不生任何影響，自不得執為上訴第
三審之適法理由；況原判決僅以該測謊鑑定作為上訴人所辯無足
採納之佐憑之一，並未以之作為上訴人偽造前開本票之證明力判
斷，尤無判決理由不備之違法。又劉博珍在第一次警詢時固陳稱
如原判決附表所示之偽造本票二紙係林榮華所交付，惟其於第二
次、第三次之警詢時，已更正上開本票係上訴人於民國九十年三
月三十一日在關廟鄉埤頭村天天香小吃部所交付（見警卷第六至
七頁）；嗣在偵查中，復指稱該本票係上訴人與綽號「大胖」者
（即張羨明）約其至關廟見面時所交付（見偵查卷第十三頁、第
十八頁）。原審採納劉博珍業經明確更正之證述為認定上訴人犯
罪之論證，當然排除劉博珍在第一次警詢中所為上開偽造本票係
林榮華交付之不正確供述，原判決對此部分雖漏未說明其併為不
可採取之理由，因尚不足以動搖其認定犯罪事實之基礎，於判決
自亦不生影響，要難據為合法上訴第三審之理由。再者，審判期
日調查之證據，係指與待證事實有重要關係，在客觀上顯有調查
必要性之證據而言，故其範圍並非漫無限制，必其證據與判斷待
證事實之有無，具有關連性，得據以推翻原判決所確認之事實，
而為不同之認定，若僅係枝節性問題，或所證明之事項已臻明瞭
，當事人聲請調查之證據，僅在延滯訴訟，自均欠缺其調查之必
要性，原審未依聲請為無益之調查，皆無違法可言。上訴人在原
審準備程序雖聲請鑑定前揭偽造本票上之筆跡，惟原審依上訴人
在警詢時之供述，劉博珍在警詢及偵查中之證言，吳貴花、乙○
○在第一審之證詞，及內政部警政署刑事警察局之鑑驗書等證據
，已堪憑認前揭偽造之本票二紙，係上訴人與張羨明共謀，由張
羨明冒用乙○○名義予以偽造後，再由上訴人與張羨明一同交付
劉博珍（見原判決第四頁末行至第六頁第二六行）。則原審以上
訴人與張羨明共同偽造及行使偽造前揭本票之待證事實已臻明瞭
，認此部分不具再調查之必要性，而未送請鑑定，按之刑事訴訟
法第一百六十三條之二第二項第三款之規定，即無調查未盡之違
法；況原審審判期日，審判長於行言詞辯論前，詢以「尚有何證
據請求調查？」時，上訴人及其辯護人亦均答稱：「無」，經記
明筆錄在卷（見原審卷第一四四頁），益徵原審對此未再為無益
之調查，自無上訴意旨指稱之違法。上訴意旨，非依卷內資料執
為指摘，徒就原判決已說明之事項，及原審採證認事之職權行使
，任意指摘為違法，且為事實之爭執，顯與法律規定得為第三審
上訴理由之違法情形，不相適合。其關於偽造及行使偽造有價證
券部分之上訴違背法律上之程式，應予駁回。原判決認其牽連犯
刑法第三百三十五條第一項之侵占罪部分，核屬刑事訴訟法第三
百七十六條第三款所列之罪名，依上開法條規定，既經第二審判
決，不得上訴於第三審法院，牽連之偽造及行使偽造有價證券重
罪部分，上訴人之上訴既不合法，無從為實體上審理，侵占輕罪
部分，自亦無從適用審判不可分原則，併同為實體上審判，亦應
從程序上予以駁回。
據上論結，應依刑事訴訟法第三百九十五條前段，判決如主文。
中    華    民    國  九十七  年    八    月   十四   日
                      最高法院刑事第七庭
                          審判長法官  謝  俊  雄
                                法官  陳  世  雄
                                法官  魏  新  和
                                法官  吳  信  銘
                                法官  徐  文  亮
      本件正本證明與原本無異
                                      書  記  官
中    華    民    國  九十七  年    八    月   十九   日
                                                      Ｅ


司法院資訊處製作；財團法人民間司法改革基金會備份。
